【裁判字號】    93,簡上,26
【裁判日期】    951206
【裁判案由】    債務人異議之訴
【裁判全文】
臺灣臺東地方法院民事判決              93年度簡上字第26號
上  訴  人  乙○○
被 上訴 人  甲○○
上列當事人間債務人異議之訴事件，上訴人對於中華民國93年8
月30日本院臺東簡易庭93年度東簡字第145號第一審判決提起上
訴，本院於民國95年11月22日言詞辯論終結，判決如下：
    主      文
上訴駁回。
第二審訴訟費用由上訴人負擔。
    事實及理由
一、被上訴人起訴主張：兩造前因坐落臺東縣大武鄉○○段706
    、722、723地號3筆土地（下稱系爭土地）所有權移轉登記
    事件涉訟，經本院以90年度訴字第117號事件受理後，於民
    國91年4月24日在訴訟中達成和解，和解內容第1項約定，被
    上訴人願給付上訴人新臺幣（下同）350,000元，上訴人則
    將系爭土地所有權移轉登記與被上訴人；第2項約定，被上
    訴人願另給付上訴人150,000元。惟兩造和解後，原本約定
    於91年6月3日到地政士張憲明事務所辦理系爭土地移轉及給
    付和解筆錄所約定之款項，當日卻因上訴人未備妥登記所需
    之文件而無法履行，兩造遂在張憲明之見證下於該日簽立「
    到場和解協議書」，約定被上訴人所開立之350,000元即期
    支票暫由張憲明保管，上訴人則須在同月6日備妥文件辦理
    移轉，否則視為違反和解筆錄內容。惟上訴人於同月6日亦
    未依約提供辦理系爭土地移轉登記所需之文件，幾經協調，
    雙方復於同年月10日另行成立和解契約，約定由被上訴人當
    場給付300,000元予上訴人，上訴人則將移轉系爭土地所需
    證明文件交與被上訴人，並同意放棄前開和解筆錄內容第2
    項所約定之150,000元債權。是被上訴人既已依之後所成立
    和解契約履行其義務，則上訴人因前開和解筆錄所取得之執
    行名義，亦應於91年6月10日因和解而消滅。詎上訴人竟仍
    執上開90年度訴字第117號和解筆錄為執行名義，向本院聲
    請執行該和解內容第2項之150,000元給付，經本院以93年度
    執字第4541號給付價金事件（下稱系爭執行事件）進行強制
    執行程序，顯屬不當。爰依強制執行法第14條第1項規定，
    提起債務人異議之訴，請求撤銷本院93年度執字第4541號強
    制執行程序等語。
二、上訴人則以：依本院90年度訴字第117號和解筆錄，被上訴
    人必須在92年8月前給付上訴人約定之款項，然被上訴人卻
    故意拖延，遲不給付，上訴人自得依該和解筆錄請求強制執
    行。又兩造在上開和解筆錄成立後，雖於91年6月3日在第三
    人張憲明出面協調下，約定由被上訴人開立交付面額350,00
    0元之支票，上訴人則交付移轉系爭土地所需之相關文件，
    惟被上訴人並未交付支票；嗣於同年月10日再次和解，然上
    訴人並無放棄原和解筆錄中150,000元債權之意，且被上訴
    人迄今仍未付清350,000元。是被上訴人既未依之後所成立
    之和解契約履行義務，其訴請撤銷被上訴人依本院90年度訴
    字第117號和解筆錄所聲請之強制執行程序，自無理由等語
    資為抗辯。
三、本件原審對於被上訴人之請求，判決被上訴人勝訴，上訴人
    不服提起上訴，求為廢棄原判決，並駁回被上訴人在第1審
    之訴。被上訴人則求為判決駁回上訴。
四、兩造不爭執之事項如下（本審卷第74-75頁）：
（一）兩造前因土地所有權移轉登記事件（本院90年度訴字第11
      7號）爭訟，經本院於91年4月24日和解成立，和解成立內
      容為：「一、被告（即反訴原告，本審之上訴人）願於原
      告（即反訴被告，本審之被上訴人）於91年6月3日在臺東
      縣太麻里地政事務所給付被告（即反訴原告）350,000元
      同時，將坐落臺東縣大武鄉○○段706、722、723地號土
      地所有權全部移轉登記予原告（即反訴被告）所有。二、
      原告（即反訴被告）願另給付被告（即反訴原告）150,00
      0 元。其給付方法為：自91年11月起至92年8月止，各於
      每月1日給付被告（即反訴原告）15,000元，如有一期逾
      期未付，視為全部到期。給付地點：屏東市○○○街231
      巷6之2號。三、被告（即反訴原告）其餘請求拋棄…」。
（二）兩造於91年6月3日簽訂「到場和解協議書」約定：「一、
      依臺東地方法院90訴字第117號土地所有權移轉登記案，
      91.4.24.pm3：30和解內容辦理。二、兩造於91.6.3.依法
      院約定移轉時間至張憲明地政士事務所辦理土地移轉登記
      事宜。三、乙○○君因未將登記所需之文件備齊（含抵押
      權塗銷登記）於張憲明地政士見證，雙方約定乙○○君需
      於91年6月6日下午3點前將上述之證明文件擲交張憲明地
      政士，否則視為違反和解內容論之。四、甲○○君開立臺
      東區中小企業銀行大武分行91年6月3日之即日支票350,00
      0 元整，交由代理人張憲明代為保管至91年6月6日之當日
      ，若乙○○君能將土地移轉和塗銷之證明文件備齊交于代
      理人，則代理人將該支票交于乙○○君。」
（三）兩造於91年6月10日簽訂「和解書」約定：「一、本和解
      內容承91.6.3.到場和解協議書第3項辦理。乙○○君業依
      第3項約定將移轉證明文件備齊交于張憲明地政士辦理所
      有權移轉及抵押權塗銷登記，無誤。二、甲○○君依91.
      6.10協議交付乙○○君300,000元整，乙○○並放棄91年4
      月24日於臺東地方法院和解筆錄和解內容之第2項之約定
      。三、和解成立恐口無憑，特立此書為據。」，上開「和
      解書」末並記載：「簽收現金300,000元整無誤，簽收人
      乙○○。」
（四）上訴人於91年7月29日出具「收據」予被上訴人，記載：
      「91年7月29日收到甲○○交付之尾款50,000元無誤。91
      年6月10日簽收之300,000元計350,000元。本人並同意辦
      理買賣移轉事宜。簽收人乙○○91.7.29。」
（五）上訴人尚未將系爭土地所有權移轉登記予被上訴人。
（六）上訴人於93年6月1日以本院90年度訴字第117號和解筆錄
      為執行名義向本院民事執行處聲請強制執行，經本院民事
      執行處核發扣押命令，扣押被上訴人在臺東縣大武鄉公所
      每月應領薪津及獎金之1/3。嗣被上訴人向本院聲請停止
      執行，經本院於93年8月4日以93年度聲字第124號裁定停
      止執行，該強制執行程序尚未終結。
五、兩造爭執之事項如下（本審卷第75-76頁）：
    本院90年度訴字第117號和解筆錄成立後，有無消滅上訴人
    請求之事由發生？即兩造於91年6月10日成立之和解，是否
    為發生消滅上訴人請求之事由？
六、得心證之理由：
（一）按執行名義成立後，如有消滅或妨礙債權人請求之事由發
      生，債務人得於強制執行程序終結前，向執行法院對債權
      人提起異議之訴，如以裁判為執行名義時，其為異議原因
      之事實發生在前訴訟言詞辯論終結後者，亦得主張之，強
      制執行法第14條第1項定有明文。查本件上訴人以本院90
      年度訴字第117號和解筆錄為執行名義，向本院民事執行
      處聲請對被上訴人為強制執行（執行債權額為150,000元
      ），經本院民事執行處對第三人臺東縣大武鄉公所發扣押
      命令，嗣經被上訴人聲請停止強制執行，經本院民事庭裁
      定准被上訴人供擔保後暫予停止執行程序等情，業據本院
      調閱本院93年度執字第4541號執行卷宗查核無誤，且為兩
      造所不爭執，應認為真實，是被上訴人於系爭執行事件執
      行程序終結前提起本訴，即屬正當，合先敘明。
（二）次按和解者，謂當事人約定，互相讓步，以終止爭執或防
      止爭執發生之契約，故有使當事人所拋棄權利消滅及使當
      事人取得和解契約所訂明權利之效力，民法第736條、第
      737條分別定有明文。查上訴人於91年4月24日和解成立後
      ，先於91年6月3日與被上訴人簽訂「到場和解協議書」，
      約定由上訴人於91年6月6日下午3時前將系爭土地之證明
      文件擲交張憲明，被上訴人開立之臺東區中小企業銀行大
      武分行91年6月3日之350,000元即期支票，則交由張憲明
      代為保管至91年6月6日，若上訴人將系爭土地移轉和塗銷
      之證明文件備齊交予張憲明，張憲明即將上開支票交付予
      上訴人。嗣雙方再於91年6月10日簽訂「和解書」，重新
      約定由被上訴人當場給付上訴人300,000元，上訴人則將
      移轉系爭土地所需之證明文件備齊交與張憲明辦理所有權
      移轉及抵押權塗銷登記，並放棄91年4月24日本院和解筆
      錄內容第2項所約定之150,000元債權等情，除經證人張憲
      明於原審證述無訛（原審卷第18頁、第39 -42頁）外，並
      有上開和解筆錄（本院90年度訴字第117號民事卷第135-1
      36頁）、91年6月3日「到場和解協議書」影本（原審卷第
      8頁）、91年6月10日「和解書」影本（原審卷第10 頁）
      、上訴人於91年7月29日出具之「收據」影本（原審卷第
      11頁）各乙紙在卷可稽，復為兩造所不爭，堪信為真實。
      是上訴人於91年4月24日和解成立後，復於91年6月10日與
      被上訴人簽立「和解書」，兩造已另行成立民事和解，上
      訴人並表明放棄和解筆錄內容第2項約定之150,000 元給
      付，上訴人因成立和解所取得之150,000元債權已因拋棄
      而消滅甚明。上訴人雖辯稱被上訴人未履行和解契約云云
      ，惟被上訴人於91年6月10日成立和解契約當日即交付現
      金300,000 元與上訴人，上訴人更於91年7月29日出具記
      載：「91年7月29日收到甲○○交付之尾款50,000元無誤
      。91年6月10日簽收之300,000元計350,000元。本人並同
      意辦理買賣移轉事宜。簽收人乙○○91.7.29。」之收據
      乙紙交被上訴人收執等情，亦有被上訴人提出之和解書及
      收據影本在卷足憑，並經在場之見證人張憲明到院證述（
      見原審卷第18頁、第39-42頁）明確，足見被上訴人已履
      行91年6月10日之和解契約。上訴人所辯，洵不足採。況
      上訴人亦未解除91年6月10日成立之和解契約，上訴人之
      150,000元債權亦不因被上訴人未履行和解契約而回復。
七、綜上所述，上訴人於系爭執行事件之執行債權，已因兩造另
    行成立和解契約而消滅，被上訴人本於強制執行法第14條第
    1項規定，請求撤銷系爭強制執行事件對其所為強制執行程
    序，為有理由，應予准許。原審判命撤銷系爭強執行程序，
    於法並無不合。上訴意旨指摘原判決不當，聲明廢棄改判，
    為無理由，應予駁回其上訴。
八、據上論結，本件上訴為無理由，依民事訴訟法第436條之1第
    3項、第449條第1項、第78條，判決如主文。
中    華    民    國    95    年    12    月     6    日
                   民事庭審判長法  官  楊智勝
                               法  官  陳弘能
                               法  官  范乃中
以上正本係照原本作成。
本件不得上訴。
中    華    民    國    95    年    12    月     6     日
                               書記官  王鵬勝


司法院資訊處製作；財團法人民間司法改革基金會備份。
